【裁判字號】    89,重訴,31
【裁判日期】    890913
【裁判案由】    損害賠償
【裁判全文】
臺灣嘉義地方法院民事判決  八十九年重訴字第三十一號
    原      告  甲○○
    訴訟代理人  吳秋永律師
    被      告  乙○○            住台北縣五股鄉○○路三二巷七號四樓
                                  （現另案於臺灣台北監獄台北分監執行中）
                永森化工廠股份有限公司  設台北市○○○路六四號
    法定代理人  丙○○        .
    右  一  人
    訴訟代理人  葉天祐律師
右當事人間請求損害賠償事件，本院判決如左：
    主    文
被告應連帶給付原告新台幣捌佰伍拾肆萬仟柒佰伍拾捌元，及自民國八十八年十二
月二十八日起至清償日止，按年息百分之五計算之利息。
原告其餘之訴駁回。
訴訟費用由被告連帶負擔十分之六；餘由原告負擔。
本判決第一項於原告以新台幣貳佰捌拾肆萬柒仟元供擔保後，得假執行；但被告永森
化工廠股份有限公司如於假執行程序實施前，以新台幣捌佰伍拾肆萬仟柒佰伍拾柒
元為原告預供擔保，得免為假執行。
原告其餘假執行之聲請駁回。
    事    實
甲、原告方面：
一、聲明：請求判令被告等應連帶應賠償原告新台幣（以下同）一千四百六十六萬九
    千四百零二元，及自八十八年十二月二十八日起，至給付日止，按年息百分之五
    計算之利息，並願供擔保，請准宣告假執行。
二、陳述：
（一）被告乙○○為被告永森化工廠股份有限公司（以下簡稱永森公司）所雇用之司
      機，於民國八十八年八月十日十八時十五分許，駕駛該公司所有車號ＢＦ─七
      五０號曳引車，沿朴嘉公路由西向東方向行駛，途經該路永嘉加油站，欲迴轉
      制對向車道時，因疏於注意，貿然迴轉，致撞擊對向原告所駕駛ＩＪ─三五營
      業大貨車，使原告所駕駛之汽車車頭全毀，原告受有骨盆股折、左股骨骨折、
      右膝多處裂傷、左肘裂傷及肌肉斷裂等，案經檢察署檢察官提起公訴，現由鈞
      院審理中。
（二）茲因原告身體受撞傷，於送醫後，因左小腿腔室症候群併肌肉大量壞死，經膝
      截肢而成殘障，今因傷
      (1)已耗去醫藥費計七十萬二千二百二十五元，有收據狀附十九紙可稽。
      (2)原告被傷後，痛苦萬分，且已遭自左下肢膝蓋關節以上截肢，而成為殘障，
        而不能再從事原來之職業，傷癒後必須再覓適合殘障之工作謀生，致精神受
        極大之刺激，是以請求被告應賠償三百萬元，亦資慰藉。
      (3)原告係受僱於琮成汽車交通股份有限公司，駕駛營業大貨車為業，每月薪資
        七萬六千元，原告係四十六年三月八日生，算至其六十歲退休止，尚可工作
        十八年又六月，上訴人之傷害符合勞保殘廢第一百五十六項規定，屬第五級
        殘廢，喪失勞動能力百分之八十四點五十九（參閱曾隆興著現代損害賠償法
        論第二五八頁各殘障等級喪失或減少勞動能力比例表），計減少勞動能力之
        損失每年為七十六萬九千七百六十九元，，扣除中間利息，合計損失為一千
        零二十六萬八千七百八十六元。(769,769/1,000,000*13,076,930+769,769
        /2*0.0000000=10,268,786.16)。
      (4)原告因本件傷害左膝下肢截肢，須裝設義肢，每具為十八萬五千元，每六年
        換新一次，有估價單可證；依內政部編印之台灣地區簡易生命表所載，應尚
        有三二年之平均餘命，以換六次計算，扣除中間利息，合計需費六十九萬八
        千三百九十一元 (185,000  +185,000*0.0000000+185,000*0.625+185,000*
        0.0000000+185,000*0.454545+185,000*0.4=698,391.9275)。
（三）綜就上情，被告等應連帶賠償原告一千四百六十六萬九千四百零二元（702225
       +3,000,000+10,268,786+698,391=14,669,402） 。
（四）台灣省車輛行車事故覆議鑑定委員會覆議意見書所載，關於：「伍、肇事分析
      ：三、駕駛行為：（二）施君駕駛營大貨車，沿一六八線公路由東向西方向直
      行，途至該路二三公里五○○公尺需違規行駛內車道，行經無號誌交岔路口未
      減速慢行，未注意車前狀況撞擊迴轉車輛。」之認定不實，按：
      (1)附刑事卷內之道路交通事故調查報告表內記載，原告之車輛於肇事後係停於
        慢車道上，且經標示係行駛於慢車道上。又原告與被告乙○○也於刑案（八
        十八年十一月廿三日）審理庭中均稱：在「外車道」。有筆錄附狀可稽，準
        此，該委員會既就事實認定不實，其推論原告與有過失，當然也係錯誤。
      (2)依上開道路交通事故調查報告表記載，永嘉加油站正對道路之岔口，顯然被
        告乙○○是在加油後，橫越馬路，經安全島轉彎時，遭原告之車所撞及（乙
        ○○之車頭右後方被撞及），是縱原告能見被告乙○○之車橫越對方來車車
        道，以原告當時所載為活體豬隻，且數量龐大，欲緊急煞車，則亦有車輛令
        重心偏移而有翻覆之危險；況於當時任何人也難料被告乙○○會有違反常規
        ，強行越安全島迴轉之行為，是欲令原告緊急煞車減速，應非可能，是謂原
        告未減速（當地之限速七十公里，可開八十公里不違規），且未注意前車狀
        況云云，也是不考慮現場狀況，而為臆測，故不足採。
（五）關於義肢部分：義肢之裝設，因時日之經過，使用者身體狀況之變化，難免損
      壞或不適，原告現年四十餘，於未來有更換義肢之必要，且据卷附德行股份有
      限公司估價單記載，其「產品保固六年」，是請求六年更換一次，應屬有理，
三、證據：提出醫藥費單據十九張，估價單、戶籍謄本、員工職務證明書、診斷證明
    書、筆錄、報告表各一份為證。
乙、被告方面：
壹、被告乙○○方面：
一、聲明：駁回原告之訴。
二、陳述：對主張之事實及理由無意見，但現無力償還。
貳、被告永森化工廠股份有限公司方面
一、聲明：駁回原告之訴及假執行之聲請，如受不利判決，願供擔保聲請免為假執行
    。
二、陳述：
（一）原告亦應負肇事責任：
      本件車禍經台灣省車輛行車事故覆議鑑定委員會鑑定結果認定：原告違規行
        駛內車道，行經無號誌交岔路口未減速慢行，未注意車前狀況，撞擊迴轉車
        輛。
      原告駕駛營業大貨車係車頭撞擊，幾近全毀，被告公司曳引車係右側中間受
        損，可見原告車係正面撞及被告車，且現場並無原告車輛煞車痕跡，足見其
        車速過快，並據被告乙○○在偵查中供稱：「問：車禍如何發生？答：我由
        朴子往嘉義，被害人甲○○車子與我對向，我在路旁加油，要迴車上高速公
        路，甲○○車子撞上我車右邊中間」，「問：你要迴轉時有無看看來車？答
        ：有的，但他太快，約七十多公里」等語（偵卷五頁反面）。
      原告主張被告乙○○駕駛曳引車貿然迴轉，致撞擊其車輛，但曳引車已大部
        分迴轉完畢，且曳引車重達二十一噸，長度四十尺，在迴轉時，甲○○駕駛
        營業大貨車自應看到並予注意，乃貿然撞及曳引車右後側，且並無煞車痕跡
      顯有過失，自應負肇事責任。
      另覆議鑑定意見記載：車主允許無駕駛執照之人，駕駛其車輛，有違規定云
        云，但被告乙○○係有合法駕照，嗣被吊銷，惟被告乙○○未予告知，則被
        告永森公司無從知悉，且有無駕照與車禍之發生，並無因果關係。
    就以上論斷，原告應負之肇事責任較被告乙○○為大，是故覆議鑑定之肇事
        責任係屬相反。
（二）關於原告請求之金額：
      醫藥費部分：原告主張已支出醫藥費七十萬二千二百二十五元，惟其中八十
        八年十月二日住院費用明細金額八萬七千一百五十元、五十九萬八千六百六
        十三元均未分出健保給付及自付額，而該收據內健保給付部分既由健保局支
        付，自不能再轉向被告請求。
      慰撫金部分：按慰藉金之賠償，應斟酌雙方身分資力與加害程度及其他各種
        情形，核定相當之數額（最高法院五十一年台上字第二二三號判例參照）。
        依兩造之身分，原告及被告乙○○所受教育程度均不高，且被告乙○○並無
        經濟能力，乃原告請求慰藉金三百萬元，顯屬過高。
      減少勞動能力損失部分：原告主張其傷害符合勞保殘廢第一百五十六項規定
        ，屬第五級殘廢，喪失勞動能力百分之八十四點五十九，但並未提出醫院之
        鑑定資料，應請原告至嘉義基督教醫院鑑定其殘障程度及減少勞動能力若干
        ？原告主張每月薪資七萬六千元，請向財政部台灣省南區國稅局嘉義縣分局
        （設嘉義市○○路二八八號七樓）函查：「甲○○  Ｚ000000000  住嘉義縣
        水上鄉○○村○○路五六號之八十七年度申報之薪資所得資料。」依嘉義基
        督教醫院之函覆，原告之殘缺介於殘廢等級第五級及第六級之間，但依據診
        斷書及原告起訴狀之記載，原告係左膝下肢截肢並非在膝關節以上，有所不
        同。按身體或健康受侵害，而減少勞動能力者，其減少及殘存勞動能力之價
        值，不能以現有之收入為準，蓋現有收入每因特殊因素之存在而與實際，所
        餘勞動能力不能相符，現有收入高者，一旦喪失其職位，未必能自他處獲得
        同一待遇，故所謂減少及殘存勞動能力之價值，應以其能力在通常情形下可
        能取得之收入為標準（最高法院六十一年台上字第一九八七號判例參照）。
        原告雖提出扣繳憑單主張每月薪資七萬六千元，而請求減少勞動能力損失一
        千零二十六萬餘元之多，但原告每月薪資七萬六千元，已高於基本工資四倍
        多，惟其所受教育程度不高，一般情形不可能獲此高薪，應就其通常情形下
        可能取得之收入為準，故應命原告提出最近五年內扣繳憑單，以審定原告之
        收入。
      換裝義肢之請求部分：原告主張因左膝下肢截肢，須裝設義肢，每具費用十
        八萬五千元，每六年換新一次，被告予以否認，且既係每六年換新一次，應
        於更換且實際支付時始有請求權。且僅提出德林股份有限公司之估價單，依
        有付費始能請求及損害賠償為填補實際上損害，原告不能提出已付費之收據
        ，自不得請求。
（三）原告與有過失：依民法第二百十七條規定：損害之發生或擴大，被害人與有過
      失者，法院得減輕賠償金額。本件原告之肇事責任應比被告乙○○較大，應請
      依過失程度減輕賠償責任。
三、證據：聲請將本件事故移送台灣省車輛行車事故覆議鑑定委員會鑑定，向嘉義基
    督教醫院原告所受傷害之殘障及減少勞動能力程度，向財政部台灣省南區國稅局
    嘉義縣分局函查原告八十七年度申報薪資所得資料。
丙、本院依職權向調閱本院八十八年交易字第三０三號刑事卷。
    理    由
一、本件原告主張：被告乙○○受雇於被告永森化工廠股份有限公司（下稱永森公司
    ）擔任司機，於八十八年八月十日晚上六時十五分許，駕駛永森公司所有車號Ｂ
    Ｆ─七五０號曳引車，沿嘉義縣朴嘉公路由西向東方向行駛，途經該路永嘉加油
    站，欲迴轉至對向車道時，因疏於注意，貿然迴轉，致撞擊對向原告所駕駛ＩＪ
    ─三五營業大貨車，使原告所駕駛之汽車車頭全毀，受有骨盆股折、左股骨骨折
    、右膝多處裂傷、左肘裂傷及肌肉斷裂等傷害，事故之發生被告乙○○應負全部
    過失責任，原告並無過失，原告因本件事故受有醫藥費、減少勞動能力、精神上
    及裝設義肢之損害，共計一千四百六十六萬九千四百零二元，依侵權行為之法律
    關係請求被告連帶賠償等語。被告乙○○對於原告主張之事實自認，惟以無力償
    還為由置辯。被告永森公司則以：原告駕駛營業大貨車係車頭撞擊，幾近全毀，
    被告永森公司曳引車係右側中間受損，可見原告車係正面撞及被告車，且當時被
    告乙○○所駕曳引車已大部分迴轉完畢，現場並無原告車輛煞車痕跡，足見其車
    速過快，再被告並未告知駕照被吊銷，被告永森公司無從知悉，且有無駕照與車
    禍之發生，並無因果關係，因此覆議結果不實，原告應負之肇事責任較被告乙○
    ○為大，應依過失程度減輕賠償金額；又原告請求之金額，關於醫藥費部分，健
    保給付不能再向被告請求、慰撫金過高，原告主張之殘廢程度及薪資是否屬實，
    均有可疑，換裝義肢部分，原告不能提出已付費之收據，不得請求等語，資為抗
    辯。
二、原告主張被告乙○○受雇於被告永森公司，於右揭時、地駕駛曳引車欲迴轉至對
    向車道時，疏未注意貿然迴轉，因而撞擊對向原告所駕駛營大貨車，受有右揭傷
    害之事實，業據其提出診斷證明書及本院八十八年度交易字第三０三號刑事判決
    書各一份為證，被告乙○○雖自認原告所主張之事實，惟被告永森公司辯稱：原
    告應負主要過失責任等語。因本件訴訟標的對於被告二人必須合一確定，依民事
    訴訟法第五十六條第一項之規定，被告乙○○之自認不利於被告永森公司，是以
    其自認對於全體被告不生效力，本院仍應審酌被告永森公司之抗辯是否有理。其
    次，被告永森公司並不爭執被告乙○○對於本件事故之發生有過失，僅辯稱：原
    告應負之肇事責任較被告乙○○為大等語，是以本件兩造之主要爭執在於本件事
    故之發生原告是否與有過失，如原告與有過失，其過失之比例為何，原告請求被
    告賠償之金額是否有理。
三、按設有禁止迴車標誌或劃有分向限制線、禁止超車線、禁止變換車道線之路段，
    不得迴車；汽車迴車前，應暫停並顯示左轉燈光或手勢，看清無來往車輛，並注
    意行人通過，始得迴轉；汽車駕駛人飲酒後其吐氣所含酒精成份超過每公升０．
    二五毫克以上者，不得駕車，道路交通安全規則第一百零六條第二、五款、第一
    百十四條第二款分別定有明文。又未領有駕駛執照者，除接受罰鍰外，禁止其行
    駛，道路交通管理處罰條例第二十一條定有明文，且駕駛執照經依法吊銷者，與
    無駕駛執照同（同條例第六十七條參照）。本件被告乙○○事發時駕駛執照經吊
    銷，且其於肇事後經警測試其酒精濃度，吐氣所含酒精濃度高達每公升０．三四
    毫克，此為被告乙○○所自認，並有酒精濃度測試表一份附於本院八十八年度交
    易字刑事卷警卷可稽，經本院調閱無訛，依前開道路交通安全規則第一百十四條
    第二款及道路交通管理處罰條例第二十一條規定，本不得駕駛車輛，且前開規定
    之立法意旨不僅在保護公眾，亦在保護個人，為保護他人之法令，被告乙○○違
    反上開保護他人之法令駕駛車輛，依民法第一百八十四條第二項前段之規定，已
    為法推定為有過失。其次，肇事地點位於嘉義縣水上鄉一六八號線公路二三公里
    五百公尺處，設有分隔島，並非岔路，有道路交通事故調查報告表一份及現場照
    片一張附卷可憑，並為兩造所自認，據現場處理之警員於臺灣省嘉雲區車輛行車
    事故鑑定委員會證稱：嘉朴公路一六八線水上至水上交流道間安全島、分隔島，
    禁止大型聯結車、曳引車迴車等語，有該委員會鑑定意見書一份附於刑案偵查卷
    可稽，足見事發時被告乙○○於禁止迴車路段，未看清楚往來車輛即貿然迴車，
    其於本件事故之發生自有過失。
四、依道路交通事故調查報告表所示，肇事路段為設有分向島之四線道及慢道，限速
    七十公里，被告乙○○於刑案偵查中供稱：原告車速太快，約七十公里等語（偵
    查卷第五頁背面），原告於刑案本院審理時則陳稱：當時車速不到六十公里等語
    （該號卷第十七頁），縱依被告乙○○上開供述，事發時原告之車速亦未超過七
    十公里，尚難認其有超速之情況。按汽車行駛時，駕駛人應注意車前狀況及兩車
    併行之間隔，並隨時採取必要之安全措施；汽車在雙向四車道行駛時，大型汽車
    除超越同一車道之前車或準備左轉彎外，均不得在內側車道行駛，道路交通安全
    規則第九十四條第三項、九十八條第一項第一款分別定有明文。查原告及被告乙
    ○○於刑案本院審理時均自認：當時兩車相撞之地點是在外車道等語（該號卷第
    十七頁），參酌原告於警訊時自認：當時其由東往西直行，因有一部油罐車突然
    迴轉過來，其駕駛在內側車道，無法反應，致致撞上等語（偵查卷第十三頁反面
    ），足見原告當時違規行駛內側車道，致反應不及，僅閃避至外側車道，是其於
    本件事故之發生亦與有過失甚明。本件事故經送臺灣省嘉區車輛行車事故鑑定委
    員會鑑定結果，認：乙○○服用酒類超過法定標準值駕駛曳引車，迴車不當，為
    肇事原因；甲○○無肇事因素等語，有該委員會鑑定意見書一份附於偵查卷可稽
    ，其認原告無肇事因素，依前開說明，尚有未洽。又本院依被告永森公司之聲請
    ，將本件事故送臺灣省區車輛行車事故覆議鑑定委員會覆議結果，認：乙○○酒
    精濃度過量無照駕駛曳引車，行經無號誌交岔路口迴轉時，未暫停讓直行車先行
    ，為肇事主因；甲○○駕駛營大貨車，違規行駛內車道，行經無號誌交岔路口未
    減速，且未注意車前狀況，為肇事次因等語，有該會八十九年五月二十六日府覆
    議字第八九０五二０號函一份在卷可憑，其中認原告「行經無號誌交岔路口未減
    速」部分，因本件依現場圖及現場照片所示，肇事地點並非交岔路口，此亦為兩
    造所自認，是該部分之覆試意見，尚難採信，其餘部分與本院調查證據之結果相
    符，自可採信。
五、被告乙○○對本件事故之發生有過失，且因其過失致原告受有骨盆股折、左股骨
    骨折、左小腿腔室症侯群併肌肉大量壞死，經膝截肢手術、左手肘撕裂傷、右膝
    及右小腿撕裂傷等傷害，有診斷證明書一份在卷可憑，其過失行為與原告所受傷
    害間顯有相當因果關係。按因故意或過失，不法侵害他人之權利者，負損害賠償
    責任、不法侵害他人之身體或健康者，對於被害人因此喪失或減少勞動能力或增
    加生活上需要時，應負損害賠償責任、不法侵害他人之身體、健康者，被害人雖
    非財產上之損害，亦得請賠償相當之金額，民法第一百八十四條第一項前段、第
    一百九十三條第一項、第一百九十五條第一項分別定有明文。被告乙○○不法侵
    害原告之身體既經認定，依前開規定其對於原告因而所受之損害，自應負賠償責
    任。再按受僱人因執行職務，不法侵害他人之權利者，由僱用人與行為人連帶負
    損害賠償責任，民法第一百八十八條第一項前段亦定有明文。本件被告乙○○係
    受雇於被告永森公司擔任駕駛，於駕駛車號ＢＦ─七五０號曳引車途中，因而發
    生本件侵權行為，顯見其當時係執行職務中，被告永森公司僱用被告乙○○駕駛
    上開車輛為僱用人，此為被告所不爭執，被告永森公司對被告乙○○為其駕駛車
    輛服勞務，自有監督之義務，被告乙○○當時既遭吊銷駕照，縱使被告乙○○未
    告知遭吊銷駕照一事，被告永森公司僱用他駕駕駛車輛仍有查明之義務，是被告
    永森公司身為僱主對於被告乙○○無照駕駛一事自難諉為不知，竟仍任由被告乙
    ○○無照駕駛車輛為其服勞務，且被告永森公司未能舉證證明其選任及監被告乙
    ○○職務之執行已盡相當之注意或縱加以相當之注意而仍不免發生損害，致被告
    乙○○於飲酒過量後駕車違規肇事，被告永森公司基於其與被告乙○○間之僱傭
    關係，亦應負連帶賠償之責，是原告請求該被告連帶賠償其所受之損害，於法核
    無不合。
六、原告請求被告賠償之金額，是否應予准許，分述如次：
（一）醫療費用部分：原告請求十萬三千五百六十二元（原告原請求七十萬二千二百
      二十五元，嗣撤回其中五十九萬八千六百六十三元），固提其提出收據十八張
      為證，惟依該十八張醫療費用收據之金額，僅可證明原告支出九萬三千七百七
      十八元，無法證明原告此部分受有十萬三千五百六十二元之損害。又原告支出
      之九萬三千七百七十八元部分，均屬治療上之必要費用，且為被告所不爭執，
      原告請求被告連帶賠償，應予准許，逾此數額之請求，難認有據，無法准許。
（二）減少勞動力損害：原告請求自事發日至其六十歲退休止，喪失勞動能力之損害
      一千零二十六萬八千七百八十六元。查原告於事故發生之八十八年八月十日即
      至嘉義市嘉義基督教醫院急診，經手術、住院等療程後，於八十八年十月二日
      出院，受有骨盆股折、左股骨骨折、左小腿腔室症侯群併肌肉大量壞死，經膝
      截肢手術、左手肘撕裂傷、右膝及右小腿撕裂傷等傷害，有診斷證明書一份附
      於附民卷可憑。經本院向該院函查原告受傷之程度，該院認原告住院後因左小
      腿腔室症候群及小腿肌肉壞死，經行截膝截肢術，其殘缺介於勞保殘廢給付標
      準表中第一一八與第一一九項之間（即殘廢等級第五級及第六級之間），有該
      院八十九年四月十三日（八九嘉基醫字第０二七一號函一份附卷可稽。本院當
      庭勘驗原告行截肢手術後之情況，原告左腿膝蓋以下已截肢，現裝設義肢，依
      其障害之程度及所從事之司機工作，應符合勞工保險殘廢給付標準表第一百十
      八項之一下肢膝關節以上殘缺，其殘廢等級為第五級，喪失勞動能力程度為百
      分之八四．五九，原告此部分主張應屬可採。原告主張事發前之八十八年一月
      一日起至事發後之同年月三十日止，任職於琮成汽車交通股份有限公司擔任司
      機，月薪七萬六千元，有其提出之員工職務證明書（附於附民卷）及所得稅扣
      繳憑單可證，堪信屬實，依此計算，其年薪為九十一萬二千元。原告四十六年
      三月八日生，有戶籍謄本一份在卷可憑，自事發時之八十八年八月十日原告四
      十二歲起算至一百零六年三月七日原告六十歲止，得請求之年數為十七年八月
      （十七．五八年），依年別5%複式霍夫曼計算法（第一年不扣除中間利息），
      其計算式為：[ 912000×12.00000000（此為應受扶養17年之霍夫曼係數）＋
      912000×0.58×（13.00000000－00.00000000）]=00000000（小數點以下四捨
      五入），再乘以原告喪失勞動能力之程度百分之八四．五九，原告得請求之金
      額為九百九十一萬三千一百九十八元（小數點以下四捨五入），原告請求之金
      額，於此範圍內有理由，逾此部分之請求為無理由。
（三）慰撫金：原告因上開事故致受有左膝截肢等傷害，且其左腿已成殘廢，無復原
      之可能，其精神必受極大之痛苦，原告國中畢業，現無業，被告乙○○國中畢
      業，未入監執行前月薪約五、六萬元，此為其等所自承，再參酌卷附被告二人
      八十七年度申報所得資料及歸戶財產情形，被告永森公司較有資力等情形，認
      原告請求所受非財產上損害三百萬元，尚嫌過高，應予核減一百五十萬元，方
      屬公允，逾此數額之請求，為無理由。
（四）裝設義肢費用：原告因本件事故致受左膝下肢截肢之傷害，須裝設義肢，一般
      而言，義肢公司保固為六年，大部分個案使用六年後才須更換等情，有財團法
      人嘉義基督教醫院八十九年八月二十六日（八九）嘉基醫字第０七八六號函及
      德林股份有限公司出具之估價單各一份附卷可稽，原告請求至其死亡止，每六
      年更換一次之義肢費用，自屬有據。又此部分費用雖尚未全部實際支出，但已
      可預期於將來必定支出，為免日後多次訟爭之累，有預為請求之必要，依民事
      訴訟法第二百四十六條之規定，原告併為請求，自屬有據，被告永森公司辯稱
      ：必待更換且實際支付時始有請求權云云，尚非可採。依原告所提出之德林股
      份有限公司所出具之義肢估價單，每具義肢為十八萬五千元，每六年換新一次
      ，被告事發時四十二歲已如前述，依卷附內政部編印之台灣地區簡易生命表所
      載，八十七年男性四十歲至四十九歲之平均餘命為三五．０五年，以更換六次
      計算，依霍夫曼式計算法扣除中間利息，合計原告得請求之金額為六十九萬八
      千三百九十二元（185,000＋185,000×0.0000000＋185,000×0.625+185,000
      ×0.0000000＋185,000×0.454545＋185000×0.4＝698,392，元以下四捨五入
      ），原告請求六十九萬八千三百九十一元，為有理由，應予准許。
七、以上原告得請求之金額合計為一千二百二十萬五千三百六十七元。按損害之發生
    或擴大，被害人與有過失者，得減輕賠償金額或免除之，民法第二百十七條第一
    項定有明文。查本件被告固有過失，惟原告違規行駛內側車道等，為肇事次因，
    已如前述，依前開說明，本院自得依被告之請求減輕賠償金額。審酌被告乙○○
    係無照駕駛、酒後駕車及違規迴轉之過失，原告則違規行駛內側車道致未及閃避
    及未注意車前狀況，被告乙○○之過失為肇事主因，認被告應連帶負擔百分之七
    十之賠償責任為適當。綜上所述，原告依侵權行為之法律關係請求被告連帶賠償
    其所受之損害，於一千二百二十萬五千三百六十八元之百分之七十即八百五十四
    萬三千七百五十八元（元以下四捨五入）及自八十八年十二月二十八日起至清償
    日止，按週年利率百分之五計算之利息之部分，為有理由，應予准許；逾此部分
    之請求，於法無據，應予駁回。
八、本件事證已臻明確，兩造其餘攻擊防禦方法，於本件判決之結果無影響，爰不一
    一論述，附此敘明。
九、原告及被告永森公司分別陳明願供擔保，聲請宣告假執行及免假執行，經核原告
    勝訴部份，於法並無不合，爰分別酌定相當之擔保金額宣告之；至於原告敗訴之
    部分，其假執行之聲請即失所附麗，應併予駁回。
十、據上論結，本件原告之訴為一部有理由，一部無理由，依民事訴訟法第七十九條
    但書、第八十五條第二項、第三百九十條第二項、第三百九十二條，判決如主文
    。
中      華      民      國    八十九    年      九      月     十三     日
~B臺灣嘉義地方法院民事第一庭
~B    法  官  黃渙文
右為正本，係照原本作成。
如對本判決上訴須於判決送達後廿日內向本院提出上訴狀(應附繕本)
中      華      民      國    八十九    年      九      月     十三     日
~B    書記官  李宏仁


司法院資訊處製作；財團法人民間司法改革基金會備份。
